【裁判字號】    98,訴,171
【裁判日期】    980527
【裁判案由】    房屋稅
【裁判全文】
高雄高等行政法院判決
                                 98年度訴字第171號
                              .
原      告  青雲金典國際酒店股份有限公司
代  表  人  甲○○
訴訟代理人  侯勝昌  律師
            陳裕文  律師
上  一  人
複 代理 人  朱淑娟  律師
被      告  高雄市稅捐稽徵處
代  表  人  乙○○ ○○
訴訟代理人  丙○○
上列當事人間房屋稅事件，原告不服高雄市政府中華民國98年1
月21日高市府法一字第0980005018號訴願決定，提起行政訴訟，
本院判決如下：
    主  文
原告之訴駁回。
訴訟費用由原告負擔。
    事實及理由
一、事實概要：緣原告所有坐落高雄市苓雅區○○○路1號37樓（
    含第37層至第44層及公共設施）、45樓（含第45層至第56層
    、第58層至第70層及公共設施）、71樓（含第71層至第79層
    及公共設施）及同路3號、5號、7號地下第4層等4戶房屋（
    稅籍編號：Ｚ00000000000、Ｚ00000000000、Ｚ00000000000、
    Ｚ00000000000，下稱系爭房屋），其所在大樓總樓層數為地
    上85層、地下5層之鋼骨鋼筋混凝土造超高層建築物，該建
    物於民國88年4月1日領得使用執照，並於同年5月起開始課
    徵房屋稅。被告所屬苓雅分處核定系爭房屋97年度房屋稅合
    計新臺幣（下同）49,169,084元。原告不服，申請復查，未
    獲變更，提起訴願，亦遭決定駁回，遂提起本件行政訴訟。
二、本件原告主張：
（一）按司法院釋字第257號解釋雖認稅捐稽徵機關為簡化稽徵
      作業手續，而制定之類型化行政規則，如未增加人民之納
      稅義務者，即無違反課稅公平原則及租稅法定主義。反之
      ，稅捐稽徵機關為簡化稽徵作業手續，而制定之類型化行
      政規則，如有因此而增加人民之納稅負擔，使人民繳納超
      過實質應納之稅額者，即屬違反實質課稅原則、課稅公平
      原則及租稅法定主義。而「房屋稅依房屋現值，按左列稅
      率課徵之：‧‧‧。」「主管稽徵機關應依據不動產評價
      委員會評定之標準，核計房屋現值。」房屋稅條例第5條
      、第10條第1項分別定有明文。而上開房屋稅條例第10條
      第1項規定即屬依簡化房屋稅稽徵作業手續之稽徵經濟原
      則所制定之類型化行政規則，揆諸前揭說明，亦不得為簡
      化房屋稅稽徵作業手續之目的而增加人民之納稅負擔，使
      人民繳納超過實質應納之稅額，否則，即屬違反實質課稅
      原則、課稅公平原則及租稅法定主義。準此，房屋稅條例
      第10條第1項規定中之所謂「主管稽徵機關應依據不動產
      評價委員會評定之標準，核計房屋現值」者，應係指主管
      稽徵機關原則上固應依據不動產評價委員會評定之標準核
      計房屋現值，以簡化房屋稅稽徵作業手續，惟納稅義務人
      倘對主管稽徵機關依據上開標準所核計之房屋現值提出異
      議並能證明該房屋之實際現值者，則應依「該房屋之實際
      現值」以核計房屋稅條例第5條規定中之所謂「房屋現值
      」並據以課稅，如此方符合實質課稅原則、課稅公平原則
      及租稅法定主義之真諦。否則倘為獨重簡化房屋稅稽徵作
      業手續之稽徵經濟原則而犧牲實質課稅、課稅公平等人民
      基本權利，豈非捨本逐末。
（二）本件被告在核計房屋現值以為課稅基準時，原則上固應依
      據不動產評價委員會評定之標準核計之，以簡化房屋稅稽
      徵作業手續，然本件原告既已對被告依據上開標準所核計
      之房屋現值提出質疑：系爭房屋之設計上因建築技術之更
      新，其單位之建造成本並未高於30樓之房屋多少，反而因
      發包之規模經濟及新技術之發明，皆使營建成本大降，事
      實上各包商為承建此超高大樓來累積其信譽，也都用非常
      低的利潤來承包此一大樓，因此系爭房屋經實際發包後其
      營建成本並未高於20或30樓之房屋多少，因此既然實際建
      造成本相差無幾，何以課稅之基準相差如此多？故認系爭
      房屋以每層加價方式來計算標準單價，仍不合理。且依原
      告所主張之房屋價值亦確實低於被告依據上開標準所核計
      之房屋現值，亦即倘系爭房屋之實際價值確如原告所主張
      之房屋價值，則被告依據上開標準所核計之房屋現值所核
      定之房屋稅，即屬「增加人民之納稅負擔，使人民繳納超
      過實質應納之稅額」之違反實質課稅原則、課稅公平原則
      及租稅法定主義之行政處分。準此，被告自應就原告所主
      張之房屋價值是否果為該系爭房屋之實際價值乙節進行調
      查審認，並於復查決定理由中列敘其認定之事實、理由及
      所憑之證據。詎本件被告未就上開重要事項進行調查審認
      ，顯有違實質課稅原則、課稅公平原則及租稅法定主義。
（三）此外，依據房屋稅條例第11條規定：「房屋標準價格，由
      不動產評價委員會依據下列事項分別評定，並由直轄市、
      縣（市）政府公告之：一、按各種建造材料所建房屋，區
      分種類及等級。二、各類房屋之耐用年數及折舊標準。三
      、按房屋所處街道村里之商業交通情形及房屋之供求概況
      ，並比較各該不同地段之房屋買賣價格減除地價部分，訂
      定標準。」惟被告就於核定系爭房屋現值，所據之房屋標
      準價格、房屋之耐用年數及折舊標準等均未提出說明，致
      原告無從核算是否與上揭規定相符，被告就此應負舉證責
      任。尤有甚者，依目前不動產之價格逐年滑落，此乃眾所
      週知之事實，豈料，被告於91年4月10日竟提議不動產評
      價委員會調漲10％，嗣雖未經不動產評價委員會接受，惟
      不動產評價委員會竟亦未調降，此之事實顯與前揭房屋稅
      條例之規定不符。
（四）再者，倘依被告如此之核定標準計算，於土地上興建越高
      樓層而充分使地盡其利者，反遭受較高房屋稅核課之懲罰
      ，如此不啻鼓勵人民百姓無須地盡其利充分利用，以本件
      而言，被告因原告所有之大廈樓層為85層，故逐層計算增
      加後全數85層樓之房屋稅計算，一體適用第85層樓之標準
      ，是倘若原告係將此85層樓分別於10筆土地上興建，而每
      筆土地上僅興建8、9樓層，如此反而於計算房屋稅時受有
      優惠，此種計算方式，於地小人稠之我國而言，實非妥適
      ，更嚴重違反地盡其利之使用原則，如此之核稅標準，實
      有可議之處，更有欠公允。
（五）按依被告計算房屋稅折舊及耐用年數之標準，即「高雄市
      各類房屋折舊率及耐用年數標準表」之規定，系爭原告所
      有之建物核屬鋼骨造、鋼骨混凝土造及鋼骨鋼筋混凝土造
      之建物，其每年折舊為1％，其耐用年數為60年，殘值為4
      0％云云。惟依財政部所擬定並由行政院所頒布之「固定
      資產耐用年數表」所載，系爭大樓建物於商店用之鋼筋（
      骨）混凝土建造、預鑄混凝土建造，耐用年數為50年，殘
      值則為五十分之一，因此其折舊率為2％，此規定與被告
      就本件建物課徵房屋稅所援引之耐用年數標準之規定，二
      者相差1倍，且房屋殘值亦有不同而相差20倍之多。按固
      定資產折舊之計算標準，乃屬課徵稅則之重要參考憑據之
      一，惟依上開固定資產耐用年數表，其於折舊率之計算較
      人民有利，然被告竟未遵循其上級機關所頒定之規定，逕
      以己身所屬之高雄市政府頒定之耐用年數標準規定，採取
      較不利人民之規定適用，實有違依法行政原則，自不足採
      。事實上，依高雄市政府於91年6月18日以高市府財二字
      第0910028307號所公告之「高雄市各類房屋折舊率及耐用
      年數標準表」規定，鋼骨造、鋼骨混凝土造及鋼骨鋼筋混
      凝土造之建物，每年折舊率為1.17％，耐用年數為60年，
      殘值為29.8％，惟被告並無依此折舊率就本件房屋稅而為
      計算，而係以每年折舊率1％為計算基準，核被告如此之
      計算方式，自有違法不當之誤。
（六）另依高雄市政府91年6月18日高市府財二字第0910028307
      號公告，即高雄市不動產評價委員會91年第2次會議紀錄
      記載內容，其有關提案一即「擬具高雄市房屋課稅標準單
      價調高10％」方案，該次之不動產評價委員會決議內容稱
      以「惟目前房地產價格下跌，房屋使用價值降低，及考量
      近年景氣不佳非調整時機等因素，擬調高高雄市房屋課稅
      標準單價10％乙案，予以保留，不予調整，即課徵房屋稅
      適用之各類房屋標準單價表仍維持現行標準」；而於提案
      三即「調整高雄市○○○○○路線地段等級調整率」方案，
      該次之不動產評價委員會決議內容，竟採納被告建議而將
      系爭建物所在位置即高雄市苓雅區○○○路至新光路段之
      地段率由140％調高為150％。依上開高雄市不動產評價委
      員會91年第2次會議決議提案一之內容，顯見該委員會亦
      有認同現今景氣確屬不佳之困境，商業活動並非熱絡之情
      形，惟於此不景氣之環境下，竟復又採納被告建議而調高
      系爭建物所在之地段率，如此決議內容實有齟齬矛盾之違
      誤，顯然違法不當，而被告執此違法不當之決議內容，遽
      為本件課徵房屋稅之憑據，準此，亦屬違法不當之行政處
      分。
（七）依「高雄市一般房屋構造標準單價表」及「高雄市31層以
      上超高大樓房屋標準單價表」之記載，其係就每一樓層、
      不同構造、不同用途，而逐層訂定價值，舉例而言，於鋼
      骨造第1類第1層樓之建物價值，每平方公尺為4,010元，
      而同構造同用途之第30層樓之建物價值，每平方公尺為10
      ,390元，故依該標準，則第1層樓之房屋價值應以每平方
      公尺4,010元而為計算，而第30層樓則應以每平方公尺10,
      390元而為計算，亦即依該單價表之意旨，係指第1層建物
      之房屋稅不同於第30層之房屋稅，而房屋稅之計算係為逐
      層增高，簡言之，即依房屋稅條例、高雄市房屋稅徵收自
      治條例及前揭高雄市一般房屋構造標準單價表、高雄市31
      層以上超高大樓房屋標準單價表等相關法令規定，皆無從
      窺悉被告所稱房屋稅之計算，係以最高樓層之單價視為全
      棟大樓之所有樓層單價，而依此單價核計全棟大樓房屋稅
      之方式，係依何種法令之規定意旨所為之計算方式？以本
      件而言，原告所有之房屋並非皆屬最高層樓即第85層樓之
      房屋，惟被告係以第85層樓即頂樓之房屋單價，予以核計
      原告前揭所有之建物價值，如此對原告而言，除顯失公允
      外，亦無從查悉被告如此核計之方式，究係依何種法令規
      定所為？被告就此即應予以說明，否則即屬未依法令規定
      所為之違法行政處分等情。並聲明求為判決訴願決定及原
      處分（含復查決定）均撤銷。
三、被告則以：
（一）本件原告所有系爭房屋於88年4月1日核發使用執照，其構
      造別為鋼骨鋼筋混凝土造地上85層、地下5層之超高層建
      築物，原告所屬樓層其用途別為旅館專用停車空間（地下
      4層）、國際觀光旅館（地上37層至56層、58層至70層、7
      2層至80層）、機房（地上57層、71層、81層至85層）。
      又被告設立房屋稅籍時依據當時高雄市不動產評價委員會
      評定之高雄市一般房屋構造標準單價表（高雄市政府73年
      5月17日高市府財二字第13366號公告）及「簡化評定房屋
      標準價格及房屋現值作業要點」（92年5月廢止）第6點規
      定，其用途屬第1類者（即國際觀光旅館），適用標準單
      價每平方公尺18,640元；其用途屬第4類者（即防空避難
      室、停車場、機房），適用標準單價每平方公尺16,490元
      ，嗣後高雄市增訂「高雄市31層以上超高大樓房屋標準單
      價表」，並經高雄市政府89年3月31日高市府財二字第102
      10號公告溯及自88年7月1日起實施。被告依據上開新訂「
      高雄市31層以上超高大樓房屋標準單價表」，就系爭房屋
      用途分類屬第1類者（即國際觀光旅館），重新評定適用
      標準單價每平方公尺12,970元；其屬第4類者（即停車空
      間、機房），重新適用標準單價每平方公尺10,820元，（
      上開適用之標準單價尚未加計樓層超高標準樓層高度4公
      尺部分之加價及地下室標準單價核減2成）。並依據房屋
      面積、房屋所處地段、房屋折舊率等重新評定房屋現值，
      再分別依房屋使用情形適用稅率（營業用稅率3％、住家
      用稅率百分之1.25％、非住家非營業用稅率2％），核課
      系爭房屋97年度房屋稅應納稅額計49,169,084元，於法並
      無不合。又原告不服系爭房屋96年度房屋稅之核課，循序
      提起行政救濟，亦經鈞院97年訴字第250號判決駁回在案
      ，並已審結確定，附此敘明。
（二）按房屋稅條例第10條第1項明定，有關房屋現值之核計，
      應依據不動產評價委員會評定之標準；同條例第11條明定
      房屋標準價格，由不動產評價委員會依據下列事項分別評
      定：1.按各種建造材料所建房屋，區分種類及等級。2.各
      類房屋之耐用年數及折舊標準。3.按房屋所處街道村里之
      商業交通情形及房屋之供求概況，並比較各該不同地段之
      房屋買賣價格減除地價部分，訂定標準。次按高雄市不動
      產評價委員會之組成，係依據不動產評價委員會組織規程
      第3條第1款規定，由高雄市政府相關局處首長主管並遴聘
      民意代表暨專業技術人員等所組成，其所評定之價格，自
      具有專業性及公信力，被告於核計系爭房屋現值時，遵照
      其評定之價格核課房屋稅，應屬合理，要難指為不當。再
      按直轄市之稅捐，為直轄市之自治事項，直轄市得自為立
      法並執行，直轄市所定之自治條例除與憲法、法律或基於
      法律授權之法規或上級自治團體自治條例牴觸外，自屬合
      法有效，地方制度法第2條第2款、第18條第2款第2目、第
      28條、第30條第1項亦分別定有明文。查，高雄市房屋稅
      徵收自治條例第4條及第11條有關高雄市房屋稅稅率及房
      屋標準價格之規定，核與上述房屋稅條例第10條第1項、
      第11條等相關之規定，並無牴觸，自屬有效。則被告依高
      雄市房屋稅徵收自治條例規定所公告之「高雄市不動產評
      價委員會評定之高雄市一般房屋構造標準單價表」所定房
      屋標準單價，並依上述高雄市政府公告增訂「高雄市31層
      以上超高大樓房屋標準單價表」規定，並依據房屋面積、
      房屋所處地段、房屋折舊率等重新評定房屋現值，再分別
      依房屋使用情形適用稅率核課系爭房屋97年度房屋稅應納
      稅額計49,169,084元，亦屬有據。復按主管稽徵機關依房
      屋稅條例第10條第1項規定，應依據不動產評價委員會評
      定之標準，核計房屋現值，不以房屋標購價值或實際造價
      核計房屋現值為準，此有最高行政法院58年判字第345號
      及61年判字第319號判例可資參照。是原告主張系爭房屋
      經實際發包後其營建成本並未高於20或30樓之房屋多少，
      依原告所主張之房屋價值亦確實低於被告依據上開標準所
      核計之房屋現值，則被告按其依據上開標準所核計之房屋
      現值所核定之房屋稅，即屬「增加人民之納稅負擔，使人
      民繳納超過實質應納之稅額」之違反實質課稅原則、課稅
      公平原則及租稅法定主義之行政處分云云，顯屬無據，應
      不足採。
（三）又依據財政部86年12月30日公布之「固定資產耐用年數表
      」係財政部依所得稅法第51條第2項及第121條規定，呈請
      行政院核定發布，以作為營利事業資產估價之計算準據，
      與高雄市不動產評價委員會依據房屋稅條例第11條授權評
      定，並經高雄市政府公告，作為計算房屋現值之「各類房
      屋折舊率及耐用年數標準表」，二者在法令依據及適用對
      象各方面，均有所異，此亦有最高行政法院93年度判字第
      863號判決可參，從而，本件為房屋稅之課徵，自應適用
      上開高雄市政府公告之「高雄市各類房屋折舊率及耐用年
      數標準表」以核計房屋現值，要屬無疑。原告主張應適用
      財政部86年12月30日公布之「固定資產耐用年數表」，顯
      有誤會，核無足採。又高雄市政府固於91年6月18日以高
      市府財二字第0910028307號所公告附件二「高雄市各類房
      屋折舊率及耐用年數標準表」，屬鋼骨造、鋼骨混凝土造
      及鋼骨鋼筋混凝土造之建物，每年折舊率為1.17％，耐用
      年數為60年，殘值為29.8％，惟該公告適用於91年7月1日
      以後新建、增建、改建完成之房屋，另附件二之一「高雄
      市各類房屋折舊率及耐用年數標準表」，係就91年7月1日
      以前建築完成之房屋仍繼續沿用原折舊率1％。而系爭房
      屋依高雄市政府工務局（88）高市工建築使字第00419號
      使用執照所載，係於87年12月12日竣工，非屬於91年7月1
      日之後新建、增建、改建完成之房屋，則被告未依高雄市
      各類房屋折舊率及耐用年數標準表每年折舊率1.17％為計
      算之基準，而以每年折舊率1％為計算基準核算原告系爭
      房屋現值，亦無違誤。故原告主張上開財政部所頒布之「
      固定資產耐用年數表」，與被告就本件系爭房屋課徵房屋
      稅所援引之「高雄市各類房屋折舊率及耐用年數標準表」
      規定，二者相差1倍，且房屋殘值亦有不同而相差20倍之
      多，上開「固定資產耐用年數表」於折舊率之計算較人民
      有利，然被告竟援引「高雄市各類房屋折舊率及耐用年數
      標準表」規定，且依該標準表規定，系爭建物亦不應以每
      年折舊率1％為計算基準，故原處分自有違法不當之誤云
      云，顯有誤解。
（四）本件系爭房屋位處高雄市○○路與三多四路間之自強三路
      路段，依高雄市政府87年5月28日高市府財二字第17728號
      公告調整之等級調整率為150％，而高雄市政府91年6月18
      日高市府財二字第0910028307號公告調整「高雄市○○路
      ○地段等級調整率」係他路線地段等級調整，非屬系爭房
      屋之路線地段等級調整，有上開高雄市政府公告及「高雄
      市○○路○地段等級調整率表」可稽。故原告訴稱高雄市
      不動產評價委員會91年第2次會議決議內容，其於第1提案
      既稱目前房地產價格下跌，房屋使用價值降低，及考量近
      年景氣不佳非調整時機等因素，擬調高高雄市房屋課稅標
      準單價10％乙案，予以保留，不予調整，顯見該委員會亦
      有認同現今國際國內之景氣確屬不佳之困境，商業活動並
      非熱絡之情形，惟於此之不景氣之環境下，竟復又採納被
      告建議而調高系爭建物所在之地段率，如此之決議內容顯
      有違法不當乙節，顯有誤解上開高雄市政府91年6月18日
      高市府財二字第0910028307號公告內容，不足為採。另原
      告主張被告就系爭房屋不分樓層一體適用第85層之標準單
      價核計房屋現值，違反地盡其利之使用原則，本件應按房
      屋所在樓層逐層增高計算房屋稅乙節。惟按被告依房屋稅
      起課當時財政部頒訂之「簡化評定房屋標準價格及房屋現
      值作業要點」第4點規定，以「總層數」85層之房屋標準
      單價作為系爭房屋不同用途之計算單價，經核並無違房屋
      稅條例第11條第1項第1款「按各種建造材料所建房屋，區
      分種類及等級」計算房屋標準價格之立法意旨，原告訴稱
      ，核屬無據。
（五）綜上，被告依據高雄市不動產評價委員會評定之標準單價
      、折舊率、地段調整率等核計系爭房屋現值，並據以課徵
      97年度房屋稅，合計49,169,084元，認事用法並無違誤等
      語，資為抗辯。並聲明求為判決駁回原告之訴。
四、兩造之爭點為被告依高雄市不動產評價委員會評定之標準核
    計系爭房屋現值，並據以核課系爭房屋97年度房屋稅，有無
    違誤。經查：
（一）按「本條例用辭之定義如左：一、房屋，指固定於土地上
      之建築物，供營業、工作或住宅用者。二、增加該房屋使
      用價值之建築物，指附屬於應徵房屋稅房屋之其他建築物
      ，因而增加該房屋之使用價值者。」「房屋稅，以附著於
      土地之各種房屋，及有關增加該房屋使用價值之建築物，
      為課徵對象。」「主管稽徵機關應依據不動產評價委員會
      評定之標準，核計房屋現值。」「房屋標準價格，由不動
      產評價委員會依據下列事項分別評定，並由直轄市、縣（
      市）政府公告之：一、按各種建造材料所建房屋，區分種
      類及等級。二、各類房屋之耐用年數及折舊標準。三、按
      房屋所處街道村里之商業交通情形及房屋之供求概況，並
      比較各該不同地段之房屋買賣價格減除地價部分，訂定標
      準。前項房屋標準價格，每3年重行評定1次，並應依其耐
      用年數予以折舊，按年遞減其價格。」「本市房屋稅稅率
      規定如下：一、住家用房屋按其現值課徵百分之一點二。
      二、非住家用房屋其為營業用者按其現值課徵百分之三，
      其為私人醫院診所、自由職業事務所、補習班及人民團體
      等非營業用者，按其現值課徵百分之二。房屋空置不為使
      用者，仍應按其現值依據使用執照所載用途或都市計畫分
      區使用範圍，分別以住家用或非住家用稅率課徵。」「本
      條例第11條所稱之房屋標準價格，應依同條第1項第1款至
      第3款規定之房屋種類、等級、耐用年數、折舊標準及地
      段增減率等事項調查擬定，經由不動產評價委員會審查評
      定後，由本府公告之。」分別為房屋稅條例第2條、第3條
      、第10條第1項、第11條及高雄市房屋稅徵收自治條例第4
      條、第11條所明定。
（二）本件原告所有系爭房屋，係屬總樓層數為地上85層、地下
      5層之鋼骨鋼筋混凝土超高層建築物，於88年4月1日領得
      使用執照，同年5月起依其所屬建物樓層及用途分別為：
      地下第4層（用途別為第4類：旅館專用停車空間）、地上
      第37至56層、第58至70層、第72至80層（用途別為第1類
      ：國際觀光旅館）、地上第57層、第71層、第81至85層（
      用途別為第4類：機房），按高雄市政府73年5月17日高市
      府財二字第13366號公告之高雄市不動產評價委員會評定
      之「高雄市一般房屋構造標準單價表」所定房屋標準單價
      ，其第1類為每平方公尺18,640元，第4類為每平方公尺16
      ,490元，核計房屋現值。嗣高雄市政府以89年3月31日高
      市府財二字第10210號公告增訂「高雄市31層以上超高大
      樓房屋標準單價表」，並溯及自88年7月1日起實施，故被
      告乃適用新定之「高雄市31層以上超高大樓房屋標準單價
      表」規定（用途別第1類之標準單價為每平方公尺12,970
      元，第4類之標準單價為每平方公尺10,820元），並依據
      房屋面積、房屋所處地段、房屋折舊率等重新評定房屋現
      值，再分別依房屋使用情形適用稅率（供營業使用稅率3
      ％、住家用稅率1.2％、空置未使用稅率2％），核課前述
      房屋97年度房屋稅應納稅額計49,169,084元等情，業據兩
      造陳明在卷，並有被告97年度房屋稅繳款書、房屋稅97年
      度課稅明細表及高雄市政府工務局88年4月1日（88）高市
      工建築使字第00419號使用執照等影本分別附訴願卷及原
      處分卷可稽，堪以信實。
（三）按房屋稅之核課，係稅捐稽徵機關依據不動產評價委員會
      評定之標準價格，核計房屋現值，再依房屋現值計課房屋
      稅額。而房屋標準價格，乃由不動產評價委員會依據：1.
      按各種建造材料所建房屋，區分種類及等級。2.各類房屋
      之耐用年數及折舊標準。3.按房屋所處街道村里之商業交
      通情形及房屋之供求概況，並比較各該不同地段之房屋買
      賣價格減除地價部分，訂定標準，分別評定，此觀前揭房
      屋稅條例第10條、第11條規定自明。又各該直轄市不動產
      評價委員會之組成，係由財政局長、工務局長、地政處長
      、稅捐稽徵處長、財政局稅務行政科長、稅捐稽徵處主管
      科長為當然委員，另由市政府聘請市議會代表2人、農會
      代表1人、營造業公會代表1人及建築師公會之專門技術人
      員1人為委員，並以財政局長、稅捐稽徵處長為正副主任
      委員，復為不動產評價委員會組織規程第3條第1款所明定
      ，則該委員會成員既係由當地地方政府各級主管人員、建
      築技術專門人員及民意代表、有關人民團體推派之代表等
      所組成（參照房屋稅條例第9條），其所評定之價格，自
      具有專業性及公信力，除其評定過程有未遵守相關之程序
      ，或其判斷、評定有顯然違法或不當之情形，否則法院應
      尊重其判斷，即應認不動產評價委員會對於不動產標準價
      格之評定具有判斷餘地。是關於不動產標準價格之評定，
      既涉及市場調查等專業知識，而法令上另設有超然中立之
      「不動產評價委員會」進行評定審核，則人民針對不動產
      評價委員會所為不動產標準價格之評定，其所得請求法院
      審查者，應限於評定作業程序之遵守，確保評定作業之公
      正性及公平性者為限。對於權責機關依法查估評定之不動
      產標準價格，人民應予尊重，方能維持不動產標準單價之
      確信力及穩定性。是被告於核計本件系爭房屋之房屋現值
      時，遵照不動產評價委員會評定之價格核課房屋稅，於法
      並無不合。次按，直轄市之稅捐，為直轄市之自治事項，
      直轄市得自為立法並執行，直轄市所定之自治條例除與憲
      法、法律或基於法律授權之法規或上級自治團體自治條例
      牴觸外，自屬合法有效，地方制度法第2條第2款、第18條
      第2款第2目、第28條、第30條第1項亦分別定有明文。經
      查，前揭高雄市房屋稅徵收自治條例第4條及第11條就該
      市房屋稅稅率及房屋標準價格之規定，核與上述房屋稅條
      例第10條第1項、第11條等相關之規定，並無牴觸，自屬
      有效。則被告依高雄市房屋稅徵收自治條例規定所公告之
      前揭高雄市不動產評價委員會評定之「高雄市一般房屋構
      造標準單價表」所定房屋標準單價，並依上述高雄市政府
      公告增訂「高雄市31層以上超高大樓房屋標準單價表」規
      定（用途別第1類之標準單價為每平方公尺12,970元，第4
      類之標準單價為每平方公尺10,820元），並依據房屋面積
      、房屋所處地段、房屋折舊率等重新評定房屋現值，再分
      別依房屋使用情形適用稅率（供營業使用稅率3％、住家
      用稅率1.2％、空置未使用稅率2％），核課前述房屋97年
      度房屋稅應納稅額計49,169,084元，亦屬有據。復按，主
      管稽徵機關依房屋稅條例第10條第1項規定，應依據不動
      產評價委員會評定之標準，核計房屋現值，不以房屋標購
      價值或實際造價核計房屋現值為準，此有最高行政法院58
      年判字第345號、61年判字第319號判例可資參照。是原告
      主張因建築技術之更新，系爭房屋之建造成本並未高於30
      樓之房屋多少，反而因發包之規模經濟及新技術之發明，
      皆使營建成本大降，事實上各包商為承建此超高大樓來累
      積其信譽，亦以極低之利潤來承包此一大樓，因此系爭房
      屋經實際發包後其營建成本並未高於20或30樓之房屋多少
      ，何以課稅之基準相差如此多？故認系爭房屋以每層加價
      方式來計算標準單價，並不合理，且依原告所主張之房屋
      價值亦確實低於被告依據上開標準所核計之房屋現值，則
      被告依據上開標準所核計之房屋現值所核定之房屋稅，即
      屬違反實質課稅原則、課稅公平原則及租稅法定主義之行
      政處分云云，顯屬無據，應不足採。
（四）再查，原告雖訴稱應適用行政院頒布之「固定資產耐用年
      數表」之耐用年數及折舊率，核計系爭房屋之課稅現值，
      惟財政部86年12月30日公布之「固定資產耐用年數表」係
      財政部依所得稅法第51條第2項及第121條規定，呈請行政
      院核定發布，以作為營利事業資產估價之計算準據，與高
      雄市不動產評價委員會依據房屋稅條例第11條授權評定，
      並經高雄市政府公告，作為計算房屋現值之「高雄市各類
      房屋折舊率及耐用年數標準表」，二者在法令依據及適用
      對象各方面，均有所異，此亦有最高行政法院78年度判字
      第2154號、83年度判字第1903號、93年度判字第863號及9
      7年度判字第71號判決可參，從而本件為房屋稅之課徵，
      自應適用上開高雄市政府公告之「高雄市各類房屋折舊率
      及耐用年數標準表」以核計房屋現值，要屬無疑。原告主
      張應適用對其有利之固定資產耐用年數表，顯有誤會，核
      無足採。又查，高雄市政府固於91年6月18日以高市府財
      二字第0910028307號所公告之「高雄市各類房屋折舊率及
      耐用年數標準表」規定，鋼骨造、鋼骨混凝土造及鋼骨鋼
      筋混凝土造之建物，每年折舊率為1.17％，耐用年數為60
      年，殘值為29.8％，惟該公告事項，係於91年7月1日以後
      新建、增建、改建完成之房屋始有適用，至於91年7月1日
      以前建築完成之房屋仍沿用原折舊率1％，此有該公告影
      本附於原處分卷可按。而系爭房屋依高雄市政府工務局（
      88）高市工建築使字第00419號使用執照所載，係於87年1
      2月12日竣工，非屬於91年7月1日之後新建、增建、改建
      完成之房屋，則被告未依高雄市房屋折舊率及耐用年數標
      準表每年折舊率為1.17％為計算之基準，而以每年折舊率
      1％為計算基準核算原告之房屋現值，亦無違誤。故原告
      主張上開財政部所頒布之「固定資產耐用年數表」，與被
      告就本件建物課徵房屋稅所援引之「高雄市各類房屋折舊
      率及耐用年數標準表」規定，二者相差1倍，且房屋殘值
      亦有不同而相差20倍之多，上開「固定資產耐用年數表」
      於折舊率之計算對人民較有利，然被告竟援引「高雄市各
      類房屋折舊率及耐用年數標準表」規定；且依該標準表之
      規定，系爭建物亦不應以每年折舊率1％為計算基準，故
      被告原處分自有違法不當之誤云云，顯有誤解，不足採取
      。
（五）又查，系爭房屋之房屋地段（新光路、自強三路）等級調
      整率為150％，係依高雄市政府87年5月28日高市府財二字
      第17728號公告調整之等級調整率，而高雄市政府91年6月
      18日高市府財二字第0910028307號公告調整「高雄市○○
      路○地段等級調整率」係他路線地段等級調整，並非系爭
      房屋之路線地段等級調整等情，有上開公告及「高雄市○
      ○路○地段等級調整率表」影本附原處分卷可稽。故原告
      主張高雄市不動產評價委員會91年第2次會議決議內容，
      其於第1提案既稱「目前房地產價格下跌，房屋使用價值
      降低，及考量近年景氣不佳非調整時機等因素，擬調高高
      雄市房屋課稅標準單價10％乙案，予以保留，不予調整」
      ，顯見該委員會亦有認同現今國際國內之景氣確屬不佳之
      困境，商業活動並非熱絡之情形，惟於此之不景氣之環境
      下，竟復又採納被告建議而調高系爭建物所在之地段率，
      如此之決議內容顯有違法不當，而被告執此違法不當之決
      議內容，遽為本件課徵房屋稅之憑據，準此，亦屬違法不
      當之行政處分云云，顯有誤解上開高雄市政府91年6月18
      日高市府財二字第0910028307號公告內容，亦非足採。另
      原告訴稱被告就本棟大樓不分樓層一體適用第85層之標準
      單價核計房屋現值，違反地盡其利之使用原則，本件應按
      房屋所在樓層逐層增高計算房屋稅乙節，經查，被告依財
      政部頒訂之「簡化評定房屋標準價格及房屋現值作業要點
      」第4點規定，以「總層數」85層之房屋標準單價為全棟
      大樓所有樓層之單價，經核並無違房屋稅條例第11條第1
      項第1款「按各種建造材料所建房屋，區分種類及等級」
      計算房屋標準價格之立法意旨（最高行政法院97年度判字
      第71號判決參照），原告上開主張，核屬無據。
（六）綜上所述，原告之主張既無可採，則被告對原告核課系爭
      房屋97年度房屋稅應納稅額計49,169,084元，並無違誤。
      復查及訴願決定均予維持，亦無不合。原告提起本件訴訟
      ，求為撤銷，為無理由，應予駁回。又本件事證已臻明確
      ，兩造其餘攻擊防禦方法，經核與判決結果不生影響，爰
      不逐一論述，附此敘明。
五、據上論結，本件原告之訴為無理由，依行政訴訟法第98條第
    1項前段，判決如主文。
中    華    民    國    98    年     5    月   27     日
              高雄高等行政法院第三庭
                          審判長法官  邱  政  強
                                法官  詹  日  賢
                                法官  李  協  明
以上正本係照原本作成。
如不服本判決，應於判決送達後20日內向本院提出上訴書狀，其
未表明上訴理由者，應於提起上訴後20日內向本院提出上訴理由
書（須按對造人數附繕本）；如於本判決宣示或公告後送達前提
起上訴者，應於判決送達後20日內補提上訴理由書（須附繕本）
。未表明上訴理由者，逕以裁定駁回。
中    華    民    國    98    年     5    月   27     日
                              書記官  周  良  駿


司法院資訊處製作；財團法人民間司法改革基金會備份。
